臺灣臺北地方法院刑事判決　　　　　　　　　　　　　九十三年度交訴字第三三號
　　公　訴　人　臺灣臺北地方法院檢察署檢察官
　　被　　　告　甲○○
右列被告因業務過失致死案件，經檢察官提起公訴（九十三年度偵字第六五○二號）
及移送併案審理（九十三年度偵字第六五○二號），被告於準備程序進行中就被訴事
實為有罪之陳述，本院合議庭裁定由受命法官獨任行簡式審判程序判決如左：
    主  文
甲○○從事業務之人，因業務上之過失致人於死，處有期徒刑壹年。
    事  實
一、甲○○為計程車司機，以駕車載客為業，係從事駕駛業務之人，前於民國八十九
    年間因業務過失致死案件經本院判處有期徒刑十月，緩刑四年確定，目前仍在緩
    刑期間，詎猶不知戒慎，於九十三年一月十三日凌晨三時十五分許駕駛車號三Ａ
    －五九一號營小客車，沿臺北市○○○路東往西之公車專用道行駛，其行近民權
    東路、松江路之交岔路口時，原應注意在市區道路，不得以高於時速五十公里之
    速度行車，且應注意車前狀況，隨時採取必要安全措施，另於行近行人穿越道前
    應減速慢行，遇有行人穿越時，無論有無交通警察指揮或號誌指示，均應讓停讓
    行人通過，而依當時天候晴、夜間有照明、道路無缺陷、無障礙物、視距良好，
    並無不能注意之情事，詎其非但超速行駛，且於行近該路口東側之行人穿越道前
    並未減速，亦未注意適有行人徐鍾嬌妹在該行人穿越道西側由南往北穿越道路之
    動態，即率爾前行，致於接近徐鍾嬌妹時閃煞不及，將徐鍾嬌妹撞擊倒地，徐鍾
    嬌妹因頭部遭重創出血，經送醫急救後延至同日下午二時三十六分不治死亡。甲
    ○○於肇事後未被有偵查犯罪職權之機關或公務員發覺前，即主動向據報到場處
    理之臺北市政府警察局中山分局交通分隊警員坦承肇事自首接受裁判。
二、案經徐鍾嬌妹之孫徐世昌訴請臺北市政府警察局中山局報告暨臺灣臺北地方法院
    檢察署檢察官相驗後自動檢舉偵查起訴，嗣由本院合議庭裁定由受命法官獨任進
    行簡式審判程序。
    理  由
一、右揭犯罪事實，業據被告甲○○於警訊、偵查及審理中均供承不諱，此外，復有
    道路交通事故調查報告表、現場圖、道路交通事故補充資料表、交通事故談話紀
    錄表、現場照片等件附卷可稽（相卷第八至十二頁、地十四至十六頁參照）。被
    害人徐鍾嬌妹確係因本件交通事故受有如事實欄所載之傷害，經送醫急救後延至
    事發當日下午二時三十六分不治死亡，亦經臺灣臺北地方法院檢察署檢察官督同
    法醫師相驗無訛，有勘驗筆錄、相驗屍體證明書、驗斷書及相驗照片在卷足憑（
    相卷第十七頁、第二十一至二十七頁、九十三年偵字第七六六八號卷第二至十六
    頁參照）。被告雖稱當日伊駕車遵循號誌指示前行，係被害人闖紅燈云云，惟被
    害人之行向雖與被告之車行方向互相垂直，二者遵循之號誌應有不同，然當日究
    係被告或被害人闖越紅燈前行，除被告之陳述外，別無其他事證可資佐證，尚難
    遽以被告單方之陳述，即認確係被害人闖越紅燈行進。又被告另稱當日伊在民權
    東路東往西之公車專用道行駛，視線受左側安全島之欄杆、公車候車處之標誌影
    響，故未能及早發現被害人穿越道路之動態云云。然查：肇事路段民權東路雖於
    路中設有矮式安全島，且在公車專用道右側人行道近路口處設有欄杆，然該安全
    島及前開欄杆之高度均未達一般成人身高之半，此觀之卷附現場照片即明，以前
    開路口相關交通設施之設置，顯難認有阻礙駕駛人視線之虞，被告以前揭情詞置
    辯，要難認與事實相符，並不足採。至公訴人主張被告當日超速行駛，雖為被告
    所否認，然被告之車右前輪在肇事地點所遺留煞車痕長達十五公尺，有現場圖可
    按，依交通部頒之一般公路汽車煞車距離、行車速度對照表所示，在乾燥柏油路
    面留有此等長度之煞車痕，車速約在時速五十至五十五公里間，顯已逾越肇事路
    段之速限時速五十公里；再者，觀諸卷附車損照片及交通事故補充資料表，本件
    事發後被告之車左前引擎蓋凹陷、左前擋風玻璃破裂、左後視鏡亦折斷，顯然撞
    擊力道甚鉅，應係高速、猛力撞擊所致，公訴人主張被告當日超速行車，信而有
    徵，被告空言否認超速行車，亦無可取。公訴人另主張被害人當日係行走於肇事
    路口東側之行人穿越道穿越馬路，亦為被告所否認，辯稱：被害人係行走於該行
    人穿越道西側兩、三尺處等語，按行人在設有行人穿越道處，未行走於行人穿越
    道上，而行走在行人穿越道附近穿越道路者，所在多有，被告辯稱被害人未行走
    在行人穿越道上，與常情並不相違；又被告之車於事發後停放位置已超過肇事路
    口東側之行人穿越道，被害人所穿著之鞋、隨身攜帶之物品（鑰匙）及被害人落
    地之血跡，皆非位於行人穿越道上，而在該行人穿越道西側，此觀之卷附現場圖
    之記載即明，由被告之車停放位置及相關跡證分布位置，均不足以確認被害人確
    實行走在行人穿越道上遭撞及。設若本件事故發生位置在肇事路口東側之行人穿
    越道上，即符合道路交通管理處罰條例第八十六條第一項規定，就被告所犯之罪
    應加重其刑，惟本件既無其他積極事證足以確認該行人穿越道即為車禍發生地，
    則依罪疑惟輕原則，應認定本件人車碰撞位置在被告所述之行人穿越道西側對之
    較為有利，併予敘明。
二、按行車速度，在市區道路，時速不得超過五十公里；汽車行駛時，駕駛人應注意
    車前狀況，並隨時採取必要之安全措施；汽車行近行人穿越道前，應減速慢行，
    遇有行人穿越時，無論有無交通警察指揮或號誌指示，均應暫停讓行人先行通過
    ，行為時道路交通安全規則第九十三條第一項第一款、第九十四條第三項、第一
    百零三條分別定有明文，被告為已考領駕照之職業駕駛人，對此實難諉稱不知。
    而依卷附現場照片及道路交通事故調查報告表所示，肇事路口為四方岔路，視野
    開闊、良好，且事發之際天候晴、夜間有照明、道路無缺陷、無障礙物、視距良
    好，並無使被告不能注意遵循前引交通安全法規行車之情。被告坦認伊駕車行經
    肇事路口時未確實注意車前狀況，致未發現被害人在路口東側行人穿越道以西處
    穿越道路之動態，且伊於行近該行人穿越道前，仍一路維持原速並未減速慢行；
    又被告於事發前係超速行駛，前已詳論，則本件事故係因被告在市區道路超速行
    車，且未注意車前狀況而在行人穿越道附近撞及被害人所致，堪予認定，被告對
    本件事故之肇致顯有過失。又被告之過失行為與被害人之死亡結果間，具相當因
    果關係。綜上，本件事證明確，應依法論科。
三、被告自承其為計程車司機，以駕車載客為業，係從事駕駛業務之人，其因駕駛過
    失致被害人死亡，核其所為，係犯刑法第二百七十六條第二項業務過失致人於死
    罪。被告駕車撞及被害人之處，雖與行人穿越道距離甚近，但並非在行人穿越道
    上，前已述及，是以尚難適用道路交通管理處罰條例第八十六條第一條規定加重
    其刑。又被告於肇事後未被有偵查犯罪職權之機關或公務員發覺前，即主動向據
    報到場處理之臺北市政府警察局中山分局交通分隊警員坦承肇事，有警製自首調
    查表附卷可參（相卷第十三頁參照），為對於未發覺之罪自首而接受裁判，應依
    刑法第六十二條前段規定減輕其刑。爰審酌被告前於八十九年間因業務過失致死
    案件遭判處有期徒刑十月，緩刑四年確定，現仍在緩刑期間，有臺灣高等法院被
    告全國前案紀錄表在卷可按，其前已有駕車肇事致人於死紀錄，於緩刑期間尤應
    提高警覺，注意行車安全，惟其非但於市區道路超速行車，且於車行途中為確實
    注意車前狀況，駕駛態度輕忽，過失情節嚴重，及其於犯後坦承犯行，態度良好
    ，且已與被害人家屬達成和解，非無悔意等各項情狀，量處如主文所示之刑。
四、臺灣臺北地方法院檢察署檢察官移送併案辦理之九十三年度偵字第六五○二號案
    件，與本件公訴案件乃同一事實，是於本件併予審理、判決，附此敘明。
據上論斷，依刑事訴訟法第二百七十三條之一第一項、第二百九十九條第一項前段，
刑法第二百七十六條第二項、第六十二條前段，罰金罰鍰提高標準條例第一項前段，
判決如主文。
本案經檢察官蔡秋明到庭執行職務
中　　　華　　　民　　　國　　九十三　　年　　　八　　　月　　 十七 　　日
                                      臺灣臺北地方法院交通法庭
                                          法　官  陳婷玉
右正本證明與原本無異。
如不服本判決，應於判決送達後十日內，向本院提出上訴狀。
                                          書記官  陳弘文
中　　　華　　　民　　　國　　九十三　　年　　　八　　　月　　 十七 　　日
附錄本案所犯法條全文：
中華民國刑法第二百七十六條
(過失致死罪)
因過失致人於死者，處二年以下有期徒刑、拘役或二千元以下罰金。
從事業務之人，因業務上之過失犯前項之罪者，處五年以下有期徒刑或拘役，得併科
三千元以下罰金。
